台灣台中地方法院刑事判決　　　　　　　　　　　　　九十年度易字第二四二五號
　　公　訴　人　台灣台中地方法院檢察署檢察官
　　被　　　告　乙○○
右列被告因業務侵占案件，經檢察官提起公訴（九十年度偵字第四六五三號），本院
判決如左：
    主  文
乙○○連續意圖為自己不法之所有，而侵占對於業務上所持有之物，處有期徒刑拾月
。緩刑參年。如附表一所示偽造之署押，均沒收。
    事  實
一、乙○○自民國八十九年二月十七日起至同年七月二十六日止，在位於台中市○○
    區○○路一０五巷九二號悅鑫實業有限公司（以下稱悅鑫公司）擔任業務員職務
    ，負責領貨、送貨並向客戶收帳之工作，為從事業務之人。詎其竟基於概括犯意
    ，並意圖為自己不法之所有，自八十九年四月中旬起至同年七月間止，連續於如
    附表二所示時間，在台中縣、市地區利用送貨予客戶及收帳之便，將如附表二所
    示客戶所交付之貨款侵占入己，且為取信於悅鑫公司，其明知各該客戶未付清如
    附表二所示款項為不實之事項，卻仍以同一概括犯意，先後將之登載在其業務上
    作成之送貨簽帳單備註欄內，及在附表一所示送貨簽收單客戶簽收欄內偽造客戶
    之署押，連續作成此用以表明各該客戶確有受領貨物但尚未付清款項用意之屬私
    文書之記載，再持各該登載不實並有偽造客戶署押而表示簽收貨物但未付清款項
    記載之送貨簽收單交付與悅鑫公司而行使之，均足以生損害於悅鑫公司，並以上
    開方式共計侵占新台幣（下同）一十三萬三千九百四十元。
二、案經悅鑫公司代表人甲○○訴由台灣台中地方法院檢察署檢察官偵查起訴。
    理  由
一、訊據被告乙○○對於右揭犯罪事實在偵審中均坦承不諱，核與告訴人悅鑫公司代
    表人甲○○指訴情節相符，復有侵占金額明細表、切結書、送貨簽收單等影本各
    一份附卷可稽，被告之自白應與事實相符，本件事證已臻明確，被告犯行堪以認
    定。
二、核被告所為，係犯刑法第二百十六條、二百十五條、第二百十條行使業務上登載
    不實文書罪、行使偽造私文書罪，及刑法第三百三十六條第二項業務侵占罪。被
    告連續偽造如附表一所示署押之行為，屬於偽造各該表明如附表一所示客戶已簽
    收貨物但未付清款項記載之私文書之部分行為，爰不另論偽造署押罪；又其登載
    不實事項於業務上作成文書，及偽造表明如附表一所示客戶已簽收貨物但未付清
    款項記載之私文書之各低度行為，分別為行使之高度行為所吸收，均不另論罪。
    被告先後多次行使業務上登載不實文書罪、行使偽造私文書罪，及業務侵占罪之
    犯行，均時間緊接，方法相同，各觸犯構成要件相同之罪名，顯均係基於概括犯
    意反覆為之，均屬連續犯，而應依刑法第五十六條規定分別以一罪論，並加重其
    刑。被告以一行使送貨簽收單之行為同時觸犯行使業務上登載不實文書罪、行使
    偽造私文書罪，為想像競合犯，依刑法第五十五條前段規定，應從重之行使偽造
    私文書罪處斷。又被告上開行使偽造私文書、業務侵占二罪間，有方法目的之牽
    連犯關係，應從一重之業務侵占罪處斷。公訴人雖僅就被告上開行使業務上登載
    不實文書罪、業務侵占罪部分起訴，惟就被告亦有犯行使偽造私文書罪之事實，
    且此與前揭論罪科刑部分，有想像競合犯之裁判上一罪關係，已如前述，本院自
    得併予審理之。爰審酌被告前未曾受有期徒刑以上刑之宣告，素行尚佳，犯後復
    已坦承犯行，並已先就薪資扣抵一萬四千一百五十三元而賠償告訴人，有明細表
    影本一份在卷可參，於本院審理中亦積極表示願與告訴人和解而為賠償，但迄今
    仍未能成立和解之犯後態度，犯罪所得金額非鉅，及其犯罪動機、目的、手段等
    一切情狀，量處如主文所示之刑。末查，被告前未曾受有期徒刑以上刑之宣告，
    有台灣台中地方法院檢察署刑案資料查註紀錄表及台灣高等法院被告全國前案紀
    錄表各一件可按，被告因一時失慮致罹刑法，犯後已坦承犯行，雖尚未與告訴人
    成立和解，但已積極洽談並曾歸還部分款項，其經此偵審程序之教訓，當知所警
    惕，信無再犯之虞，本院以為所宣告之刑以暫不執行為適當，爰併宣告緩刑參年
    ，以啟自新。至於如附表一所示偽造之署押雖未扣案，但無證據證明業已滅失，
    應依刑法第二百十九條，併予宣告沒收。
據上論斷，應依刑事訴訟法第二百九十九條第一項前段，刑法第五十六條、第二百十
六條、第二百十條、第二百十五條、第三百三十六條第二項、第五十五條、第七十四
條第一款、第二百十九條，罰金罰鍰提高標準條例第一條前段，判決如主文。
中      華      民      國    九十一    年      一      月    三十一    日
                                  臺灣臺中地方法院刑事第一庭
     法  官  林  麗  真
右正本證明與原本無異。
如不服本判決，應於送達後十日內向本院提出上訴狀（須附繕本），上訴於台灣高等
法院台中分院。
                                       書記官
中      華      民      國    九十一    年      一      月    三十一    日
附錄本案論罪科刑法條全文：
~FO
附表一：
一、89.7.19與客戶「于尚」之編號2018送貨簽收單上客戶簽收欄內，偽造之前該客
    戶用以表明簽收貨物但尚未付清款項之「涂」字之署押一枚。
二、89.5.30與客戶「大同佛道院」之編號804送貨簽收單上客戶簽收欄內，偽造之前
    該客戶用以表明簽收貨物但尚未付清款項之「德」字之署押一枚。
三、89.6.8與客戶「永昶」之編號980、416送貨簽收單二張上客戶簽收欄內，偽造之
    前該客戶用以表明簽收貨物但尚未付清款項之「林」字之署押共二枚。
四、89.7.25與客戶「鼎偉」之編號2219送貨簽收單上客戶簽收欄內，偽造之前該客
    戶用以表明簽收貨物但尚未付清款項之「李明治」署押一枚。
五、89.7.7與客戶「輝騰」之編號1823送貨簽收單上客戶簽收欄內，偽造之前該客戶
    用以表明簽收貨物但尚未付清款項之「楊淑貞」署押一枚。
六、89.7.18與客戶「伸鳳」之編號2009送貨簽收單上客戶簽收欄內，偽造之前該客
    戶用以表明簽收貨物但尚未付清款項之「惠」字署押一枚。
